臺灣板橋地方法院刑事判決　　　　　　　94年度重訴字第15號
公　訴　人　臺灣板橋地方法院檢察署檢察官
被　　　告　庚○○
　　　　　　丁○○
上列二人共同
選任辯護人　鄭金溪律師
被　　　告　戊○○　男　27歲.
　　　　　　　　　　身分證統一.
　　　　　　　　　　住臺北縣三.
　　　　　　　　　　　在押)
指定辯護人　本院公設辯護人　甲○○
被　　　告　己○○　男　34歲.
　　　　　　　　　　身分證統一.
　　　　　　　　　　住雲林縣水.
選任辯護人　黃俊六律師
上列被告等因擄人勒贖等案件，經檢察官提起公訴（94年度偵字
第393 、1912、2228號），本院判決如下：
    主  文
庚○○共同意圖勒贖而擄人，處有期徒刑柒年；又以加害生命之
事，恐嚇他人，致生危害於安全，處有期徒刑參月。應執行有期
徒刑柒年貳月。
丁○○共同意圖勒贖而擄人，處有期徒刑陸年。
戊○○共同意圖勒贖而擄人，處有期徒刑柒年。
己○○共同意圖勒贖而擄人，處有期徒刑陸年。
    事  實
一、庚○○、戊○○前於民國82年間，曾共犯盜匪案件，經法院
    判處有期徒刑4 年3 月，分別於86年12月16日、86年5 月3
    日執行完畢（不構成累犯）；丁○○、己○○則均有毒品前
    案紀錄（不構成累犯）。
二、庚○○、丁○○、戊○○、己○○，與藏身在大陸地區不詳
    年籍姓名綽號「雄哥」的臺灣成年男子，基於共同意圖勒贖
    而擄人的犯罪意思，謀議綁架小北百貨公司（下稱小北百貨
    ）總經理，由丁○○於93年11月6 日12時許，在臺北市大同
    區○○○路○ 段373 號白宮汽車租車租賃公司（負責人：黃
    雅芳）租得車號：DD -0093號的廂型車。同年月8 日某時，
    4 人在庚○○位於臺北縣三重市○○路○ 段68號6 樓的住處
    ，一同商議後，同年月9 日凌晨4 時許，丁○○駕駛上開車
    輛搭載庚○○、戊○○至臺北縣三重市中山橋下，與己○○
    會合後（己○○原停車處所），4 人一同搭乘丁○○駕駛的
    上述車輛至臺北縣板橋市○○路附近某便利商店購買膠帶、
    口罩，再至板橋市○○路182 巷口埋伏，同日上午7 時25分
    許，則換由戊○○駕駛，嗣小北百貨臺北分公司經理乙○○
    路過該處，經庚○○確認後，庚○○、丁○○、己○○3 人
    下車（戊○○留在車上）攔住乙○○，己○○並且掀開衣服
    亮出不詳刀具（沒有扣案），3 人強押乙○○，質問是否為
    小北百貨總經理，乙○○雖一再否認，然不被採信，仍遭強
    押上車，並立即遭其等以膠帶朦住眼、口及雙手等，4 人隨
    即基於取得贖物的意思，由丁○○取下乙○○所有的行動電
    話2 支、新臺幣（下同）12 ,000 餘元後，再駕車至臺北縣
    三重市中山橋下己○○原來停車的地方，丁○○、己○○下
    車，由己○○駕駛其原停放該處的車輛搭載丁○○，先去購
    買食物後，始連繫庚○○前往會合；戊○○則駕駛上述廂型
    車，搭載庚○○，並由庚○○押住乙○○，共計4 人2 車同
    至觀音山上即臺北縣五股鄉○○路○ 段78之8 號前竹林藏匿
    。同日12時2 分許，庚○○向「雄哥」聯絡，「雄哥」再打
    電話給乙○○的妻子丙○○○說：「你是乙○○的太太嗎？
    你先生在我手裡，他欠我錢3 千萬元，趕快去籌錢。」等語
    ，同日12時35分，「雄哥」再度去電，丙○○○則要求要聽
    乙○○的聲音，但是遭到拒絕，「雄哥」隨即掛斷電話。同
    日12時40分，「雄哥」再度去電丙○○○又說：「你家是否
    有個孫女叫咪咪。」，丙○○○則問對方：我先生欠你多少
    錢，伊沒有那麼多錢，還在幫人帶小孩，然該「雄哥」的男
    子復稱「3,000 萬元。」後，即掛斷電話，嗣經庚○○與「
    雄哥」聯繫結果發現是綁錯人，尚未取得原來想要勒贖的款
    項3, 000萬元，即於同日14時許，要釋放乙○○，此時上述
    4 人，為了取得贖物，而使乙○○將手上的勞力士手錶1只
    取下拿給丁○○；在釋放前，庚○○復單獨另行起意向乙○○恫稱：「不得報警，也不可再到該公司上班，否則要將他
    做掉！」等語，使乙○○心生畏懼，致生危害於安全，隨後
    即將乙○○釋放。嗣經警依乙○○遭取走的贖物即行動電話
    ，循線查獲丁○○交付上開電話給他的姪女陳翊綺再轉交她
    的姊姊陳盈儒使用，因而循線查獲丁○○，並扣得上述行動
    電話1 支（含SIM 卡），進而，查獲上述的情形。
二、案經臺北縣政府警察局海山分局移由臺灣板橋地方法院檢察
    署偵查起訴。
    理  由
一、關於本案證據能力的說明：
(一)、被告以外的人，於偵查中向檢察官所作出的陳述，除顯然有
    不可信的情況外，都可以作為證據，刑事訴訟法第159 條之
    1 第2 項有這個規定。查本案關於證人（兼被告）丁○○、
    戊○○、庚○○、己○○於偵查中的證述，係就自己親身見
    聞事項所作出的證言，本院審酌刑事訴訟法第159 條之1第2
    項立法理由前段：檢察官職司追訴犯罪，必須對於被告的犯
    罪事實負舉證的責任。就審判程序的訴訟構造而言，檢察官
    係屬與被告相對立的當事人一方，所以，偵查中對被告以外
    的人所作的偵查筆錄，或被告以外的人向檢察官所提的書面
    陳述，性質上都是屬於傳聞證據，且常為認定被告有罪的證
    據，就理論上言，如果沒有給被告一個反對詰問、適當辯解
    的機會，一律准其作為證據，似與當事人進行主義的精神難
    免有扞格的地方，對被告的防禦權也是有所妨礙等所揭示的
    立法意旨，可知被告的對質詰問權於檢察官訊問證人時是否
    受到妥適保障，乃為判斷是否有該條所稱顯然有不可採信的
    情況的重要認定標準之一，本件偵查檢察官傳訊前揭證人（
    兼被告）陳述時，被告（兼證人）及其辯護人均有到庭，尚
    難認證人那時候的陳述有什麼顯然不可採信的情況存在，換
    句話說，被告等並沒有指出有什麼不可採信的特別情況存在
    ，所以，根據上述的說明，本院認為上述證人丁○○、戊○○、庚○○、己○○於偵查時的陳述有證據能力。
(二)、另證人警詢中的陳述筆錄是不是具有證據能力，依刑事訴訟
    法第159 條之2 規定：被告以外的人於檢察事務官、司法警
    察官或司法警察調查中所作的陳述，與審判中不相符合時，
    其先前的陳述，具有較可信的特別情況，且是作為證明犯罪
    事實存否所必要的情形時，仍有證據能力；所以，證人在審
    判中所作的證言，或許已經有了全盤考量供述的得失因素，
    那麼他在警詢中的陳述，與審判中的陳述不相符合的時候，
    考量他在警詢中的陳述與事實案件發生的時間最為接近，其
    陳述內容較為可採，因此，這個時候的陳述是最接近事實的
    ，當時更沒有衍生出來有各自迴護對象的可能，更且，還是
    證明犯罪事實存在的必要情形，如上所述，同樣可以作為證
    據。
(三)、因之，證人4 人（兼被告），以及證人即被害人乙○○、證
    人丙○○○等分別於警詢、偵查中的陳述，詳如以上說明，
    都得以作為證據，合先說明。
二、訊據被告庚○○、丁○○、戊○○、己○○等固然都不否認
    有於上述所記載的時間、地點聚集協議，由丁○○租車，事
    前至便利商店買膠帶、口罩，到被害人出入處所附近埋伏，
    庚○○確認後，戊○○開車，庚○○、丁○○、己○○下車
    ，己○○亮出刀具1 把，共同押解乙○○上車，之後開往觀
    音山上後，再由庚○○與「雄哥」聯絡確認，經「雄哥」通
    知是綁錯人，之後丁○○並有取得如事實欄所記載的各該贖
    物事實，惟均矢口否認有何公訴所指的擄人勒贖犯行，茲就
    各該被告的辯解以及辯護意旨臚列如下述：
    (一)、被告庚○○辯稱略以：承認有檢察官所起訴的事實，太
        相信朋友「雄哥」，他打電話給我說是要處理債務糾紛
        ，我還不知道對方是誰，他只是把特徵、長相告訴我，
        我就照他描述的特徵到板橋四維路某個巷子裡面找被害
        人，接到他的電話後就說好，當天其他被告3 人都在我
        家聊天、泡茶，我就跟其他3 人講這件事，我們4 人整
        晚都在一起，隔天就去四維路，交通工具是丁○○租的
        車子，是我認出被害人的特徵，我、丁○○、己○○下
        車確認，戊○○在車上，我們把被害人帶上車後，就往
        五股方向開，被害人坐在最後面第四排，由丁○○、己○○看管，我一樣坐在第二排，是己○○把被害人綁起
        來，膠帶、口罩，是當天在四維路的便利商店，丁○○
        、己○○去買的，後來車子一直開到八里，丁○○、己○○在五股交流道就先下車去買吃的東西，順便去開己○○的車，己○○說他的車子放在中山橋下，我們在八
        里山上等他，用手機聯絡，地點是我跟戊○○臨時找的
        ，1 個小時後，丁○○、己○○再跟我們會合，我們4
        個人還在一起時在五股，就已經通知「雄哥」，「雄哥
        」當時在睡覺，他說我們找到地方之後再打電話給他，
        後來到山上再打給他，他說叫我們等一個小時，到時候
        他再聯絡我們，結果他說：我們好像綁錯人了，叫我問
        被害人什麼名字，我將手機交給被害人，雄哥直接以手
        機跟被害人講話，雄哥問被害人名字，後來講完之後，
        雄哥說：不是這個人，就叫我們把人放了，我們就在山
        上把被害人放了，我們就走了，旁邊有住家，被害人可
        以求救，丁○○有留800 元給被害人，被害人身上的手
        錶丁○○拿去，手機丁○○拿1 支，另1 支戊○○拿去
        ，現金丁○○拿去，車子是丁○○租的，租車錢丁○○
        付的，本來我不想拿錢，我就叫丁○○拿去付車租，我
        是自行到案說明，因為看到電視，所以我才去投案，這
        段期間沒有與其他人聯絡，第一個被查獲的是丁○○，
        戊○○、己○○他們說也是自行投案，丁○○租的車我
        開一天，租車那天我就開了，因為丁○○當天有撞車，
        精神不濟，就由我開，車牌是我塗掉的，綁人之前就塗
        掉了，在哪裡塗的，已經忘記，我塗的時候，沒有其他
        人在場云云為自己作出辯解。辯護意旨則略以：
        １、惟查被告庚○○等4 人對於93年11月9 日上午7 時
            25分許，由戊○○駕駛丁○○租來DD-0093 號廂型
            車搭載３人至臺北縣板橋市○○路182 巷口將陳信
            雄強押上車，並取得乙○○所有行動電話2 支、勞
            力士手錶1 支，新臺幣12,000餘元後，將乙○○押
            至觀音山即臺北縣五股鄉○○路○ 段78之8 號前由
            庚○○取得乙○○之妻丙○○○電話後，向大陸方
            面聯繫後，「雄哥」告知綁錯人，即於同日14時許
            釋放乙○○，釋放前由庚○○恐嚇乙○○稱「不得
            報警，也不可再到該公司上班，否則要將他做掉」
            等情，固已坦白承認。惟堅決否認係為取贖，始綁
            架乙○○。庚○○並稱：「犯案前一天，剛好他們
            3 人在我家泡茶，我接到大陸打來的電話，要我幫
            他處理一件債務糾紛，我就和他們3 人一起商量好
            要一起處理」等語（見庚○○94年1 月20日偵訊筆
            錄）；共同被告戊○○、己○○於94年元月20日臺
            北縣政府警察局海山分局訊問時亦均供稱：「我只
            知道大陸那邊叫雄哥打電話過來說是債務糾紛。我
            只是去處理債務糾紛，不知會變成擄人勒贖」等語
            ，由此足見被告等人犯意聯絡僅係為「幫人討債」
            並非為「勒取贖款」。而被害人乙○○於94年5 月
            12日交互詰問時亦稱「歹徒沒有對我講3,000 萬元
            ，我事後才知道他們有打電話給我太太恐嚇3,000
            萬元，是誰我不清楚，與我太太聯絡的人，都不是
            車上的4 位歹徒」等語；另一證人丙○○○亦僅稱
            「11點多我接到電話說，你先生欠我們錢，我說欠
            多少？他說欠3,000 萬元，我說不可能，我不相信
            我就把電話掛斷，隔沒多久，第二通又打來，也是
            說：我先生欠他錢，我說：不可能，又把它掛斷，
            不到半小時，到第三通也是說我先生欠他錢，我說
            ：沒有，我還是不相信，我說：我要跟我先生講電
            話，對方就切斷沒有再打來」。並稱「我到10點多
            的時候，還找不到我先生，所以我怕我的先生發生
            危險，所以才報警」（歹徒是11點多打電話，故報
            警與歹徒打電話無關「歹徒沒有在電話中交代如何
            交錢」等情。足見由被害人乙○○及其妻丙○○○
            上述證詞中亦足以證明被告庚○○等4 人並未直接
            向被害人勒贖，而係由被告等4 人以外之人打電話
            給被害人乙○○之太太丙○○○，惟亦僅稱「你先
            生欠我們3,000 萬元」，並未要求被害人以3,000
            萬元來交換乙○○。何況，由被告及被害人等上述
            供述及證詞，均無從證明被告等4 人確實知道有人
            向丙○○○要3,000 萬元，故揆諸所犯重於所知之
            法理，應從被告等人所知即「幫人討債」論斷。
        ２、再參諸最高法院65年臺上字第3356號判例所示「按
            擄人勒贖罪，須行為人自始有使被害人以財物取贖
            人身之意思，如使被害人交付財物，別有原因，為
            達其取得財物之目的，而剝奪被害人之自由者，除
            應成立其他財產上之犯罪或牽連犯妨害自由罪外，
            要無成立擄人勒贖罪之餘地」之意旨，被告等人所
            知既在「幫人討債」而無使被害人以財物取贖人身
            之意思，即無構成擄人勒贖罪之餘地。又出面打電
            話給丙○○○之人，並無任何證據足以證明有與被
            告等4 人有犯意聯絡或行為分擔向被害人以財物取
            贖換回乙○○之自由，亦難以共犯擄人勒贖罪。
        ３、退而言之，縱認為被告等4 人應構成擄人勒贖罪，
            惟被告等4 人均未取贖即釋放被害人，依刑法第34
            7 條第5 項規定應減輕其刑。且被告等4 人在控制
            被害人乙○○自由中，非但未予凌虐，且供水、供
            食，善意對待被害人，被告丁○○甚且拿800 元給
            被害人搭車，且與被告庚○○託其等父母親出面向
            被害人道歉，賠償被害人損失，被害人亦願意原諒
            ，有和解書1 份足憑。足見被告丁○○、庚○○等
            人已深知悔悟，請予從輕量刑，以啟自新的機會。
        ４、被告庚○○等四人依其等上開偵查及警訊筆錄的供
            述可知其等之犯意聯絡僅為「幫人討債」及共同開
            車至板橋市○○路182 巷口埋伏押與雄哥所描述相
            同特徵之被害人至車上，並未及於向被害人強取身
            上財物。是被害人稱「我身上手機及現金是坐在我
            旁邊那個人拿的」。而共同被告己○○於94年1 月
            20日警訊中業已坦承「現金新臺幣12,000元是由我
            拿給丁○○」等語；是被告庚○○等3 人縱有於事
            後分得財物，在無任何證據足以證明其等與實施正
            犯有犯意聯絡前，亦僅能以收受贓物罪論處而不能
            論以強盜罪的共同正犯。
        ５、綜上所述，被告等人被訴擄人勒贖罪所依憑證據即
            被告供述及證人證詞既有如上所述瑕疵，而通聯記
            錄及租車切結書等證物，復不能證明被告等人確有
            擄人勒贖，揆諸上述說明即應為被告有利的認定而
            諭知被告等更適法的罪責等為被告庚○○作出辯護
            。
    (二)、被告丁○○辯稱略以：承認有檢察官所起訴的事實。起
        訴書我沒有意見，但犯案動機有所出入，因為我跟雄哥
        不認識，他打電話向被害人家屬勒贖的時候，我不在場
        ，那時候我跟其他被告一起，他當初打電話給庚○○說
        要庚○○處理帳目的事情，並沒有說是擄人勒贖，我也
        是到現場才發現情形不對，我一發現情形不對，就要求
        其他共犯放人，是庚○○在現場恐嚇被害人說要把他作
        掉，我跟庚○○說，我們跟被害人無怨無仇，把被害人
        帶到山上的時候，是庚○○與「雄哥」聯絡，我坐己○○開的車到山上，比庚○○他們晚到，庚○○由戊○○
        開車載到山上，我到山上期間，是與庚○○他們電話聯
        絡，才知道要到哪裡，膠帶是己○○到便利商店買的，
        我們其餘3 人在車上等，一路上都是由戊○○開廂型車
        ，作案時我沒有戴口罩，口罩是給被害人用的，被害人
        的膠帶應該是己○○綁的，被害人不是我選定的，是由
        雄哥選定之後，告訴庚○○，我有問過庚○○，他說他
        也不認識被害人，租車是我去租的，租了3 天，錢由我
        付的，我們是在庚○○家中商議的，被害人身上的行動
        電話、手錶、現金等物，是由己○○由被害人身上取下
        ，取下後交給我保管，我跟其他人同車，與己○○下車
        後才交給我，我坐他的車，由他開車，他自己有鑰匙，
        我們有回去三重一下，庚○○、戊○○帶著被害人走，
        再用電話通知我們，目的地在哪裡，由被害人身上取走
        的現金，庚○○叫我拿去付租車的錢，勞力士手錶由我
        保管，我埋在我家後面的土裡，埋的時候被庚○○的爸
        爸看到，因為庚○○的爸爸是我搭鐵架工作的老闆，與
        我們家很熟，事後我有去找手錶，但我家裡的人說已經
        丟掉，手機1 支在我這邊，1 支在戊○○那邊，我那支
        手機是我在車上，要還車的時候撿到的，當初手機並沒
        有交給我保管，我就給我姪女用，查獲的晶片卡是我姪
        女的，原來手機的晶片卡丟掉了，請求調查庚○○與被
        害人的通聯紀錄，車子是我租車，車牌不是我塗掉的，
        租車的時候車牌是完整的等為自己作出辯解。辯護意旨
        同上述(一)為被告庚○○辯護的部分。
    (三)、被告戊○○辯稱略以：承認有檢察官所起訴的事實。我
        的綽號叫做檸檬，其他3 位被告也是叫我檸檬，當時是
        因為庚○○說要去跟人要債，就我們4 個人，車子是丁○○租的，他何時租的，我不知道，車子是由我開的，
        丁○○、庚○○先把車子開到我家樓下，打電話給我，
        我下樓來之後，他們說車子讓我開，我們在三重重新橋
        下等己○○，己○○跟庚○○約在重新橋下，犯案前一
        天有在庚○○家裡商量過，由庚○○提議，到現場的時
        候，我開車，他們3 人下去抓被害人，膠帶、口罩是我
        們要去的時候，在靠近四維路的便利商店買的，丁○○
        、己○○下車去買，庚○○跟我在車上，買完之後就去
        等人，庚○○先看到要抓的目標，他說：人來了，我們
        車子停在路邊，我們在車上等，等了大約一個鐘頭，等
        候期間我們都在車上，被害人出現的時候，他們3 人下
        車拉他上車，我就馬上開車問庚○○說：要開去哪裡？
        他就邊走邊跟我說往觀音山方向開去，後來己○○、丁○○在五股交流道下車，去買吃的東西，後來打電話聯
        絡，他們2 人由己○○開車，跟我們會合，用膠帶綁被
        害人應該是丁○○，己○○有拿一把類似西瓜刀，大約
        5 、60公分長，沒有刀鞘，我跟庚○○先到觀音山，丁○○、己○○大約隔2 個小時才到，為什麼選在觀音山
        我不知道，我跟庚○○停在路邊等他們，被害人坐在最
        後面，車子總共有四排，被害人坐在最後第四排，我的
        後面是庚○○，他的後面是己○○、丁○○，被害人一
        上車我們就把他綁起來，被害人身上的東西，不確定是
        丁○○還是己○○拿的，一上車，丁○○、己○○他們
        兩個人其中一個就問：被害人身上有什麼東西，被害人
        身上的東西是被搜出來的，還是主動拿給他們的，我沒
        有看到，後來東西全部由丁○○拿走，沒有別人拿，我
        沒有分到錢，刀子在車上，沒有被查扣，刀子如何處理
        我也不知道，到觀音山之後，我們與被害人都坐在車上
        ，後來丁○○、庚○○把被害人帶到竹林裡面放掉，因
        為庚○○說：找錯人了，這期間庚○○有跟雄哥以電話
        聯絡，我不認識雄哥，庚○○打電話給雄哥是確認綁的
        人對不對，後來被害人的東西沒有還給他，放掉被害人
        的時候，大約下午4 、5 點，放掉的時候，有沒有把被
        害人綁在竹林裡，我不清楚，丁○○、庚○○帶被害人
        到竹林裡，大約5 分鐘後回來，上觀音山的時候，只有
        3 個人，我們被告4 人，我只認識庚○○，其餘2 人是
        庚○○的朋友，己○○我見過幾次面，由庚○○介紹認
        識，放走被害人只有我們三個人，己○○在八里的時候
        ，就已經離開了云云。辯護意旨略以：
      　１、被告戊○○供稱：「當時是因為庚○○說要去跟人
            家討債」等語，同案被告庚○○、丁○○、己○○
            等人亦均一致供稱當時是要幫「雄哥」處理債務問
            題云云，而被害人乙○○亦供稱：當時被告等人僅
            要伊拿錢出來解決，並無直接向伊要3,000 萬元，
            係事後聽伊太太陳黃麗榆轉述才知道云云，互核證
            人陳黃麗榆所供：當時對方在電話中向伊表示伊先
            生乙○○欠渠等3,000 萬元云云，可知被告等人確
            係因聽信「雄哥」所言，而誤認被害人乙○○積欠
            「雄哥」3,000 萬元，始將乙○○押出，以利「雄
            哥」直接向乙○○索討債款，故被告等人應係基於
            處理債務的意思而參與綁人行為，並沒有以財物取
            贖人身的意圖而擄人。
        ２、被告戊○○供稱：案發當時伊在開車，並未看見其
            他人有自被害人身上拿取財物的情事等語，證人陳
            信雄於法院審理供稱：當時係坐在伊旁邊的人拿取
            伊身上的手機、現金云云，徵之案發當時坐在後座
            者係同案被告庚○○、丁○○、己○○等人，證人
            己○○供稱：當時是丁○○叫被害人交出身上的東
            西，被害人將錢、手機拿出來後，由伊轉交給陳嘉
            鴻云云，同案被告丁○○也自承有取得被害人之錢
            、手機及手錶等物云云，可知被告並無叫被害人交
            出財物之情事，事後亦未分得任何贓物，故應係同
            案被告丁○○、己○○的個人行為，似難令被告陳
            豐仁共負此部分的強盜犯行。
        ３、被告戊○○並沒有嚇恐被害人的行為，同案被告蔡
            志明於法院審理時自承：當時係伊與丁○○二人將
            被害人帶下車釋放，戊○○在車上未下車，伊當時
            有恐嚇被害人不能報警云云，退步言之，如認被告
            係成立擄人勒贖的犯行，即不應另論強盜罪。按犯
            意圖勒贖而擄人之罪，未經取贖而釋放被害人者，
            減輕其刑。刑法第347 條第5 項前段定有明文。被
            告等人於發現綁錯人後，隨即未經取贖而釋放被害
            人乙○○，符合上開規定，請依法減輕其刑。
        ４、又被告戊○○於行為時，並無毆打或傷害被害人，
            足見被告始意在於取財而無傷人犯意，其於下手之
            際尚有所節制，本身惡性非重，被告既未取得贖款
            ，故犯罪情節尚非重大；稽之於警詢、偵查中及本
            院審理時，均坦承犯行不諱，事後經由其餘被告與
            被害人達成和解，足見被告於犯罪後，態度良好，
            尚知悔悟，應無科以重刑必要。被告戊○○於案發
            前有正當工作，並與父母同住，須照料及扶養父母
            之事實，有被告提出之在職證明書及戶口名簿影本
            各乙份附卷可憑，請惠予從輕量處，以示矜全等語
            為被告作出辯護。
    (四)、被告己○○辯稱略以：承認有檢察官所起訴的事實。我
        的綽號叫做阿東，其餘被告也都叫我阿東，當初不知道
        會做這樣的事情，犯案前一天晚上庚○○打電話給我，
        說要去板橋，當時我在三重找朋友，庚○○說要處理事
        情，說是債務問題，他沒有說幾個人要去，他說第2 天
        早上去，叫我在三重中山橋下停車場等他，第2天早上4
        、5 點我開車過去，另外被告3 人都已經在跳蚤市場等
        我，我車子放在那邊，坐他們的車，開去板橋，路程中
        我們有談論要去四維路那邊抓人，戊○○開車，我跟庚○○一起坐在後面，丁○○坐在前面，庚○○說：前一
        天雄哥打電話給他，內容我不知道，只說叫我們到板橋
        ，對方會在那邊出現，我們由跳蚤市場出發，隨便繞繞
        ，然後到四維路，途中我們有去買膠帶、香煙，由丁○○去買膠帶，我自己去買香煙，都是由丁○○付錢，有
        沒有買口罩我不知道，買膠帶是要綁人的，在四維路等
        了大約半個小時到1 個小時，被害人才出現，我不認識
        被害人，由庚○○指認，被害人一上車，我就用膠帶綁
        被害人，被害人沒有反抗，下車去抓被害人的時候，我
        有拿水果刀出來，叫他上車，刀子是廂型車上面的，我
        不知道誰帶去的，車子是丁○○租的，庚○○跟我講車
        上有刀，下車的時候叫我拿刀，我下車就拿刀，叫被害
        人上車，抓了被害人之後，就往新莊方向走，到五股交
        流道的時候，我跟丁○○就下車，刀子不是我的，我沒
        有將刀子帶下車，坐計程車到原來停車的地方開車，我
        本來要回家，丁○○叫我載他去三重的三和路找朋友，
        後來丁○○說要去找剛才一起的人，我就一起過去，大
        約1 個小時，才碰到他們，丁○○有打電話給庚○○，
        我們就到八里山上，丁○○過去坐他們的車子，我跟他
        們就分開了，他們事後說他們去觀音山，被害人身上的
        東西，如何取得忘記了，後來手錶、手機由丁○○拿去
        ，現金也是丁○○拿去，我沒有分到東西，我跟庚○○
        認識，戊○○、丁○○我不認識，庚○○跟我講：後來
        在觀音山放被害人走，為什麼放他走，如何放走，我不
        知道云云等為自己作出辯解。辯護意旨則略以：
        １、被告己○○於93年11月9 日4 時許，與庚○○、陳
            嘉鴻、戊○○等人，由丁○○駕駛租來DD-0093 廂
            型車搭載3 人至臺北縣板橋市某便利商店買膠帶、
            口罩後，再至板橋市○○路182 巷口埋伏，同日上
            午7 時25分許，在該處換由戊○○開車，庚○○、
            丁○○、己○○下車攔得被害人乙○○，並由黃蓮
            東亮出刀械，強押乙○○上車等犯罪事實不爭執。
            押了被害人乙○○之後，就往新莊方向走，到五股
            交流道的時候，被告己○○與丁○○就下車，下車
            後二人搭計程車至臺北縣三重市中山橋下，由被告
            己○○駕駛原先停放在該處之車輛，後來丁○○說
            要去找剛才一起的人，大約一個小時，才碰到他們
            （即庚○○與戊○○），到八里後，丁○○過去坐
            他們的車子，被告己○○就跟他們分開了，被告黃
            蓮東並無與他們三人庚○○、丁○○、戊○○去觀
            音山山上。
        ２、被告己○○當時並無到觀音山山上，所以在觀音山
            上所發生的情節，被告己○○完全不知情，起訴書
            所載：「4 人至觀音山山上即臺北縣五股鄉○○路
            ○ 段78之8 號前竹林藏匿。」等情不符。據庚○○
            供稱：「我們當時由戊○○開白色福斯廂型車，我
            與丁○○及被害人乙○○也在該車上，己○○則開
            他的白色自小客車先行離開，我與丁○○、戊○○
            即開車載被害人乙○○到五股觀音山山上，再到觀
            音山竹林內 (五股鄉○○路○ 段78之8 號旁)， 我
            們恐嚇被害人乙○○要他不得報警，否則要對他不
            利，之後由我將被害人的膠帶鬆綁，我即與丁○○
            、戊○○開車離開現場。」 (94年1 月17日庚○○
            警詢筆錄)， 被告己○○並無到觀音山山上。被告
            己○○參與強押乙○○之目的是聽從庚○○的指示
            ，為庚○○處理債務，並非為勒贖而擄人。被告黃
            蓮東無強盜被害人乙○○的財物，也沒有分配到任
            何贓物：據庚○○供稱：「當我們押乙○○上廂型
            車後，己○○與丁○○在後座控制乙○○，我坐在
            中間排幫戊○○指路，我有聽到丁○○詢問乙○○
            身上有何財物，並要其交付。贓物的分配是由我提
            議的，因為所有的開銷都是丁○○出資的 (警詢：
            被害人乙○○身上財物是由何人強盜？由何人分配
            ？)。 」 (94年1 月18日庚○○警詢筆錄)， 可見
            被害人乙○○身上的財物並非被告己○○強盜的。
        ３、被害人乙○○供稱：「當天跟我太太通電話的都不
            是車上的四名歹徒，而是該歹徒在外面的朋友與我
            太太聯絡，然後再由他們打電話進來車上回報查證
            之情形，」 (93年11月27日乙○○筆錄)。 可見被
            告等人，並沒有直接打電話給被害人乙○○的家屬
            勒索贖款。
        ４、庚○○供稱：「行動電話由戊○○及丁○○各拿1
            支，勞力士金錶1 只及現金新臺幣12,000餘元都由
            丁○○拿走，現金是支付丁○○租車及修車的費用
            。 (所得的贓物如何分配？)」 、「我有聽到陳嘉
            鴻詢問乙○○身上有何財物，並要其交付。贓物的
            分配是由我提議的，」等，可見被告己○○並沒有
            強盜被害人乙○○的財物。被告庚○○於94年1 月
            20日偵訊時供稱：「犯案前一天，剛好他們3 人在
            我家泡茶，我接到大陸打來的電話，要我幫他處裡
            1 件債務糾紛，我就和他們3 人一起商量好要一起
            處理。」等語，可見被告己○○與庚○○、丁○○
            、戊○○等人，強押被害人乙○○上車的目的是要
            為庚○○處理債務，並非為勒贖而擄人，被告黃蓮
            東在強押被害人乙○○上車之後，車子行經五股交
            流道的時候，就離開了，後因丁○○的要求，才再
            載丁○○至八里後離開，並未與他們去觀音山山上
            ，因此，被告己○○的行為應僅觸犯刑法第302 條
            妨害自由罪嫌等語，為被告己○○作出辯護。
三、茲就本院認定被告庚○○、丁○○、戊○○、己○○4 人都
    有意圖勒贖而擄人的主觀意圖，以及客觀行為的證據暨得心
    證的理由，說明如下：
    甲、被告等的供述：
    (一)、被告庚○○供稱：承認檢察官起訴的事實，太相信朋友
        雄哥，他是我去大陸玩認識的臺灣人，與他認識幾個月
        。他打電話給我說是要處理債務糾紛，接到他電話之後
        就說好，還不知對方是誰，他只把特徵、長相告訴我，
        就照他描述的特徵到板橋四維路某巷子裡找被害人。當
        天其他被告3 人都在我家聊天、泡茶，就跟其他3 人說
        這件事，4 人整晚都在一起，隔天就去四維路，膠帶、
        口罩是丁○○、己○○當天在四維路的便利商店買的，
        交通工具是丁○○租的，我認出被害人特徵，我、丁○○、己○○下車確認，戊○○在車上。我們沒有講話，
        就直接將被害人帶上車後，往五股方向開，己○○把被
        害人綁起來，後來一直開到八里，丁○○、己○○在五
        股交流道先下車去買吃的，順便去開己○○的車。己○○說他車放在中山橋下，我們在八里山上等他，用手機
        聯絡，地點是我跟戊○○臨時找的，1 小時後，丁○○
        、己○○再跟我們會合。我們4 人還在一起時在五股，
        就已通知「雄哥」，「雄哥」當時在睡覺，他說我們找
        到地方後再打給他。後來到山上打給他，他叫我們等1
        個小時，到時候他再聯絡我們，結果他說：我們好像綁
        錯人，叫我問被害人名字，我將手機交給被害人，「雄
        哥」直接以手機跟被害人講話。「雄哥」問被害人名字
        ，後來講完，「雄哥」說：不是這個人，叫我們放人，
        我們就在山上放了被害人。旁邊有住家，被害人可求救
        ，丁○○有留800 元給被害人。丁○○拿走被害人身上
        的手錶，手機1 支也是丁○○拿走，另1 支戊○○拿去
        。現金丁○○拿去。車是丁○○租的，租車錢丁○○付
        。本來我不想拿錢，我就叫丁○○拿去付車租等語（見
        本院94年3 月8 日準備程序筆錄），這個供述與他在警
        訊（94年1 月17日警詢筆錄，94年度偵字第1912號卷第
        9 ～10頁）、偵查（94年1 月17日偵查筆錄，94年度偵
        字第1912號卷第23頁；94年1 月20日偵查筆錄，94年度
        偵字第393 號卷第152 頁）等的供述，都是相合的，這
        也說明了被告4人所作出的分工行為。
    (二)、被告丁○○供稱：承認檢察官起訴的事實。起訴書我沒
        意見，但犯案動機有出入，不認識「雄哥」，他打電話
        向被害人家屬勒贖時，我不在場，那時我跟其他被告一
        起，他當初打電話給庚○○說要庚○○處理帳目事宜，
        並沒說是擄人勒贖。我是到現場才發現情形不對，一發
        現情形不對，就要求其他共犯放人。是庚○○在現場恐
        嚇被害人說要把他作掉。我跟庚○○說，我們與被害人
        無冤無仇。被害人是由「雄哥」選定後，告訴庚○○，
        有問過庚○○，他說他也不認識被害人。我們是在庚○○家中商議的。把被害人帶到山上時，是庚○○與「雄
        哥」聯絡。我坐己○○開的車到山上，比庚○○他們晚
        到。庚○○由戊○○開車載到山上。到山上期間，是與
        庚○○他們電話聯絡，才知道要到哪裡。庚○○、戊○○帶著被害人走，再用電話通知我們，目的地在哪裡。
        膠帶是己○○到便利商店買的，我們其餘3 人在車上等
        。一路上都由戊○○開廂型車。車是我去租的，租3 天
        ，錢由我付。被害人身上的行動電話、手錶、現金等物
        ，是由己○○由被害人身上取下，取下後交給我保管。
        我跟其他人同車，與己○○下車後才交給我。我坐他的
        車，由他開車，他自己有鑰匙，我們有回去三重一下。
        由被害人身上取走的現金，庚○○叫我拿去付租車錢。
        勞力士錶由我保管，我埋在我家後面的土裡，埋的時候
        被庚○○父親看到。因庚○○父親是我搭鐵架工作的老
        闆，跟我們家很熟。事後我有去找手錶，但我家裡人說
        已丟掉。手機1 支在我這，1 支在戊○○那。我那支手
        機是我要還車時，在車上撿到，當初手機並無交給我保
        管。我把手機給我姪女用，查獲的晶片卡是我姪女的，
        原來手機的晶片卡丟掉了等語（見本院94年3 月8 日準
        備程序筆錄），也可以知道這些供述與其於警詢（93年
        12月29日第1 次警詢筆錄，94年度偵字第393 號卷第11
        頁；93年12月30日警詢筆錄，同上卷第19頁）、偵查（
        93年12月30日偵查筆錄，94年度偵字第393 號卷第11頁
        ）的供述，也沒有差異的地方，這些供述都有它可作為
        憑信的地方，關於租用車輛部分，也與證人黃雅芳所作
        的證述相符（93年12月29日警詢筆錄，94年度偵字第39
        3 號卷第55～56頁），也是沒有可以懷疑的地方。
    (三)、被告戊○○供稱：承認檢察官起訴的事實，當時是因庚○○說要去跟人要債，就我們4 個。犯案前一天有在庚○○家裡商量過，由庚○○提議。車是丁○○租，車子
        是由我開。丁○○、庚○○先把車開到我家樓下，打電
        話給我，我下樓後，他們說車讓我開。己○○跟庚○○
        約在重新橋下，我們在三重重新橋下等己○○。到現場
        的時候，我開車，他們3 人下去抓被害人；膠帶、口罩
        是我們要去的時候，在靠近四維路的便利商店購買的，
        丁○○、己○○下車去買，庚○○跟我在車上。買完後
        就去等人，車停在路邊在車上等，等了約1 個鐘頭，庚○○先看到要抓的目標，他說：人來了，他們3 人下車
        拉他上車，我就馬上開車，並問庚○○說：要開去哪裡
        ？他就邊走邊跟我說往觀音山方向開去。被害人一上車
        我們就把他綁起來，用膠帶綁被害人應該是丁○○，己○○有拿1 把類似西瓜刀（沒有扣案），約5 、60公分
        長。後來己○○、丁○○在五股交流道下車去買吃的。
        後來打電話聯絡，他們2 人由己○○開車，跟我們會合
        。我跟庚○○先到觀音山，丁○○、己○○約隔2 個小
        時才到。我不知為何選在觀音山。我跟庚○○停在路邊
        等他們。上觀音山的時候，只有3 個人。到觀音山之後
        ，我們與被害人都坐在車上，後來丁○○、庚○○把被
        害人帶到竹林裡放掉，因為庚○○說：找錯人了。這期
        間庚○○有跟「雄哥」以電話聯絡，我不認識「雄哥」
        。庚○○打給「雄哥」是確認綁的人對不對。放掉被害
        人時，大約下午4 、5 點。放掉的時候，我不清楚有無
        將被害人綁在竹林裡。丁○○、庚○○帶被害人到竹林
        裡，約5 分鐘後回來。放走被害人只有我們3 個人，己○○在八里的時候就已離開。被害人身上的東西，不確
        定是丁○○還是己○○拿的。一上車，丁○○、己○○
        他們2 個人其中1 個就問：被害人身上有什麼東西。我
        沒看到被害人身上的東西是被搜出來的，還是主動拿給
        他們。後來東西全由丁○○拿走，沒有別人拿，我沒分
        到錢。後來被害人的東西沒有還給他。刀子在車上沒被
        查扣，刀如何處理我也不知。我們4 人，我只認識庚○○，其餘2 人是庚○○朋友。己○○我見過幾次面，由
        庚○○介紹認識等語（見本院94.03.11準備程序筆錄）
        ，這與他於警詢（94年1 月20日警詢筆錄，94年度偵字
        第2228卷第13頁），以及偵查的供述，各相核對結果，
        並沒有差異，也可以肯定被告4 人已經深入參與本件犯
        罪構成要件的內涵行為，也沒有任何疑問的。
    (四)、被告己○○供稱：承認檢察官起訴的事實。犯案前一天
        晚上庚○○打電話給我，說要去板橋，當時我在三重找
        朋友。庚○○說要處理事情，說是債務問題，他沒說幾
        個人要去，他說第2 天早上去，叫我在三重中山橋下停
        車場等他。第2 天早上4 、5 點我開車過去，另外被告
        3 人都已在跳蚤市場等我，我車子放在那邊，坐他們的
        車去板橋，路程中我們有談論要去四維路那邊抓人。戊○○開車，我跟庚○○一起坐在後面，丁○○坐在前面
        ，庚○○說：前一天雄哥打電話給他，內容我不知道，
        只說叫我們到板橋，對方會在那邊出現。我們由跳蚤市
        場出發，隨便繞繞，然後到四維路，途中我們有去買膠
        帶、香煙，由丁○○去買膠帶，我自己去買香煙，都是
        由丁○○付錢。買膠帶是要綁人的。在四維路等了約半
        小時到1 小時，被害人才出現，我不認識被害人，由庚○○指認。下車去抓被害人時，我有拿水果刀出來，叫
        他上車。庚○○跟我講車上有刀，下車時叫我拿刀，我
        下車就拿刀，叫被害人上車。被害人一上車，我就用膠
        帶綁被害人，被害人沒有反抗。抓了被害人後，就往新
        莊方向走。到五股交流道時，我跟丁○○就下車，坐計
        程車到原來停車的地方開車。我本來要回家，丁○○叫
        我載他去三重的三和路找朋友。後來丁○○說要去找剛
        才一起的人，我就一起過去。大約1 小時，才碰到他們
        。丁○○有打電話給庚○○，我們就到八里山上，丁○○過去坐他們的車子，我跟他們就分開了。他們事後說
        他們去觀音山。庚○○跟我講：後來在觀音山放被害人
        走，為何放他走及如何放走，我不知道。被害人身上的
        東西，如何取得忘記了。後來手錶、手機由丁○○拿去
        ，現金也是丁○○拿去，我沒分到東西。我跟庚○○認
        識，戊○○、丁○○我不認識等語（見本院94.03.11準
        備程序筆錄），這些供述與其於警詢（94年1 月20日警
        詢筆錄，94年度偵字第2228號卷第18～23頁）、偵查（
        94年1 月20日偵查筆錄，同上卷第P35 ～37頁），以及
        本院94年1 月20日聲押訊問筆錄，94年度聲羈字第49號
        卷第4～6 頁）等情節，都是相符，沒有問題。
    (五)、據上，被告4 人的供證述觀察，可以說明的是，被告4
        人實際上，都已經有了犯意聯絡，以及行為分擔的完全
        相互關係存在，實在是無庸置疑的。換句話說，可以肯
        定的是，「雄哥」以及被告4 人等與被害人間，並沒有
        任何的債務糾紛存在，整個綁架行動也是經被告4 人事
        先規畫謀議，顯然被告4 人等擄人的目的就是在於勒贖
        ，這是很明確的，毫無疑義。
     乙、證人的證述：
     (一)、證人即被害人乙○○證述略以：93年11月9 日當天7點
         25分，快到公司時，在巷口被4 位歹徒綁上車，他們
         用膠帶把我眼睛蒙起來、雙手綁起來，大陸來的訊息
         說我欠他3,000萬元，我說：我那有欠你們的錢，他們
         又要我太太的電話，他們在路上一直繞，上午11點多
         ，我太太才接到他們的第1通電話，跟我太太說：我欠
         他3,000萬元，我太太說：我先生一毛錢都不欠人，怎
         麼會欠你3,000 萬元，第1 通、第2通我太太都不相信
         ，然後車子裡面的歹徒就說：董事長怎麼沒有錢，我
         說：我不是董事長，我們總公司在臺南永康市，董事
         長、總經理都在那邊，我是董事長的姑丈，他在臺北
         要開賣場，請我幫忙，後來就沒講話，突然間接到電
         話，歹徒說：什麼話你太太才會相信，我說：我太太
         幫人帶小孩，小孩的小名叫咪咪，隔一陣子，歹徒知
         道我的情況家境不好，再隔一段時間才跟我說：要把
         我放了，他們開車一直繞，等到車子停下來，把我帶
         出車外，當時我眼睛蒙住，走差不多10公尺，高低不
         平的泥地，就把我推躺在地上，刀子指著我的胸前，
         他們的老大說要把我作掉，我跟他懇求：我已經60幾
         歲，讓我多活幾年，他們就把我扶起來坐著，塞一把
         鈔票在我手中，不知道哪一位幫我把手上的膠帶割一
         個缺口，我就跟他們說：等我聽不到引擎聲我再掙扎
         ，車子走了以後，我才掙開雙手，把眼睛膠帶拿掉，
         看手上的鈔票是8 張100元的，我一看周圍是種綠竹筍
         的竹園，10公尺前面是產業道路，一走出去，就看到
         觀音山風景區的標示水泥柱，我聽到上方有電鋸聲，
         我循聲找過去，有10幾個整理馬路的工人，我向其中
         一位吳先生借手機打電話給我太太說：他們把我釋放
         了，然後那位吳先生，用機車載我下山，到蘆洲成泰
         路，我謝謝他以後就自行搭計程車回家，是上車才被
         綁，雙手及眼睛都是上車被綁，沒有辦法自由活動。
         沒有帶皮包，有帶手錶、3 支手機及現金18,000元。
         手機2 支放在襯衫口袋，手錶戴在左手上，現金放在
         左後的褲子口袋。這些東西最後都被他們拿走，上車
         不久就先搜身，手機跟現金先拿去，手錶是他們要釋
         放我的時候，才再把手錶拿去。釋放前，在搜身時，
         還是被綁、眼睛被蒙住；他們打電話都是車子停下來
         ，在車外打的，有聽到鳥聲，應該是在郊區。釋放前
         用刀子抵住我那個人說：他老大要把我作掉，就把我
         推倒在泥地上。歹徒抓的過程中，好幾次聽到他們與
         外面聯絡，事後才知道他們有打電話給我太太恐嚇3,
         000 萬元，是誰我不清楚。用閩南語講：你要拿錢出
         來解決，如果你不配合，就要用水泥把你封住，丟到
         山谷。（釋放你之前，他們有沒有跟你說：不能報警
         ，或是不能去上班，否則把你作掉？）他們有說：不
         能報警，不能上班，叫我出國消失一陣子，你明的，
         我們暗的，我不知道有沒有說要把我作掉這句話，我
         說我沒有坐過飛機，我回新竹鄉下。（你的18,500 元
         的現金，有沒有8 張100 元的在裡面？）沒有，那8張
         100 元不是我的。中途下車的人，應該是在山上，我
         還沒有被釋放之前，就已經會合。（你在警局說：他
         們有恐嚇你，不能報警，否則把你作掉，今日為何說
         ：不確定他們有沒有說要把你作掉？）他們說：你是
         明的，我是暗的，那個意思就很明顯的要把我作掉。
         （你聽到他們這樣講，心理有何感受？）很害怕。（
         你認為你接下來的人身安全有受到影響？）有，這半
         年來，我除了去看病，都不敢離開房子，被告庚○○
         的媽媽與另一位被告的媽媽，3 月份要去拜訪我，我
         都不敢讓他們上去。我當時的感覺是，他們下車打電
         話，回來的時候好像在等電話，其中有一通電話，歹
         徒跟對方講，要我跟我太太直接通話，請對方用另一
         支打給我太太，讓2 支手機相扣，給我跟我太太直接
         通話，但他們沒有這樣做，後來叫他跟我說：有什麼
         話我太太會相信我在他們手上，我就回答如剛才所講
         。自己沒有付錢給歹徒，他們瞭解我太太幫人帶小孩
         ，家境不好而釋放；歹徒沒有對我講3, 000萬元，只
         有說要拿錢出來解決。釋放時感覺車上還是4 個人。
         （下去有幾人？）下去有3 個，我躺在地上的時候，
         一個人拿刀子抵住我的胸，另一個在我的左後方，用
         手機跟別人聯絡，並且講電話說：老大說要作掉，另
         外一個不知道。（那如何感覺有3 人？）因為他們要
         把我推倒的時候，我的手肘碰到一邊一個人的鞋子，
         另外一個講電話聲音遠一點。（拿你手錶是什麼時候
         ？）他們相信我不是董事長的時候，答應要釋放我之
         前，在車上歹徒相互間有說：看看有沒有項鍊、戒指
         、手錶，就有人來搜我的身，把我的襯衫扣子打開，
         看看有沒有項鍊，之後發現我有手錶，先幫我鬆綁，
         拿了手錶後，再把我的手綁起來，再開一陣子的車，
         那時車上是4 個人。（如何確定車上是4 個人？）中
         途有人下車之後，回來要會合，我聽到歹徒講電話說
         ：現在在堤防，就開到山上才會合，我感覺有4 個人
         ，在釋放前，都是4 個人，沒有離開。（你說：感覺
         有2 部車，是在山上會合嗎？）是。（你如何判斷有2
         輛車？）因為我在車上聽到歹徒用手機問：要到了嗎
         ，所以我覺得有其他車子。（你感覺有人進來之後，
         你被釋放之前，車上有幾人？）就像抓到我的時候一
         樣，感覺有4 個人。（會合的時候是幾人？）會合的
         時候是4 個人。（放你的時候是幾人？）我只感覺有3
         個，包不包括司機我不知道（見本院94年5 月12日審
         判筆錄），與他在警訊中證述（93年11月9 、27日，
         12月30日警詢筆錄）、偵查中證述（94年1 月20日偵
         查筆錄）被押走到釋放的全部過程，已經相符。
    (二)、證人丙○○○證述：（93年11月9 日妳先生被綁的情形
        ？）我先生每天都很早出門，那天我在內湖，我十點多
        要打手機給我先生，找不到人，我想說他可能去哪裡，
        十一點多，我接到電話說：妳先生欠我們錢，我說欠多
        少？他說：欠三千萬元，我說：不可能，我不相信我就
        把電話掛斷，隔沒多久，第二通又打來，也是說：我先
        生欠他錢，我說：不可能，又把它掛斷，不到半小時，
        到第三通也是說我先生欠他錢，我說：沒有，我還是不
        相信，我說：我要跟我先生講電話，對方就切斷沒有再
        打來。對方在電話中有講我帶的小孩的名字，歹徒講：
        你們家有一個小孩叫咪咪。歹徒第一通打來，我說我不
        相信，第二通我還是不相信，我要求要跟我先生講話，
        第三通歹徒才說：你們家有一個咪咪，但我還是說：我
        不相信，我先生不可能欠人家錢，我就切斷電話。我到
        10點多的時候，還找不到我先生，所以我怕我的先生發
        生危險，所以報警，報警是因為歹徒有說：我先生在他
        們手上，只是我不相信等語（見本院94年5 月12日審判
        筆錄），這些證述，也與她在警詢中證述（93年11月9
        日警詢筆錄）的情節，互核相符。
    (三)、由上述證人乙○○、丙○○○的證述可以明瞭的是，被
        害人即證人乙○○被被告4 人擄走後，共同正犯「雄哥
        」有向證人即丙○○○要贖3,000 萬元的情事，被告4
        人等，亦有向被害人乙○○稱要拿錢出來解決等勒贖的
        全部行為，所以這樣的行為歷程，對照上述被告4 人的
        供述，顯然可以證明被告等人有勒贖的意圖，是沒有任
        何疑問的，用同樣的方式來解析，也就是擄人勒贖罪的
        勒贖行為，不以實際押住被害人的被告所作的為必要，
        其由不在現場壓制被害人的共同被告所作的勒贖，也同
        樣會構成擄人勒贖的全部犯罪行為的一部份，這是共犯
        行為的分擔，在本案雖由藏身大陸的「雄哥」所為，然
        已經不影響於被告4 人應該擔負的刑事責任；而被告等
        所陳縱係為處理相關的債務問題，也沒有必要作出如上
        所述野蠻，且嚴重戕害被害人身心的綁人行為，故就本
        案時間、空間上的環境來觀察，所稱純粹為解決債務的
        辯解，與社會一般健全生活的人，所具有的常情認知，
        已經有很大的差別，當然不能採信，蓋債務用談判的方
        式，不必然要有以上這些的野蠻行為不可。
    丙、因此，被告4 人與被害人乙○○並不認識，也沒有金錢
        往來，哪有催討債務的需要？此由以上被告庚○○、丁○○、戊○○、己○○於本院審理中一致供稱，渠等於
        事前均不知悉何種債務、金額多少、債務人、債主為誰
        ，均未看過字據，又未知債務情況，那麼如此如何催討
        債務？被告等所辯基於討債犯案的說法根本沒有任何依
        據，實際上，就是被告庚○○、丁○○、戊○○、己○○與所謂「雄哥」，都是明知自己與被害人乙○○並沒
        有債務的關係，仍然基於勒贖的意思而作出擄人行為，
        所以，被告4 人確有勒贖意圖，已經非常明顯及肯定的
        。
    丁、又被告戊○○於本院審理的證述，早於93年11月8 日前
        數日，被告庚○○即有邀請丁○○及戊○○至庚○○家
        中商談本次行動（見本院94年7 月5 日審判筆錄第10頁
        ）。且偵查中及審理中據被告己○○、戊○○一致之供
        述，均已知道本次之代價就是與大陸人士對分一半（見
        94 年1月20日偵訊筆錄第2 頁），戊○○甚至預期自己
        可得這一半中之四分之一（94年7 月5 日審判筆錄第8
        頁），被告等對本次擄人犯行，對於報酬既有相當之預
        期，實情絕非像被告等所提出是為了處理債務的問題。
    戊、上述廂型車的租用時間係93年11月7 日中午，有汽車出
        租約定切結書在卷及證人黃雅芳於警詢時的供述可稽，
        被告丁○○於各次訊問時，警詢時先稱承租後第1 天即
        11月7 日放在家中，第2 天即11月8 日在早上7 、8 點
        出發先載庚○○及己○○至臺中月眉世界遊玩，第3天
        即11月9 日返回臺北還車（見93年12月29日12時20分警
        詢筆錄第4 頁），再稱承租該車的第2 天即11月8 日開
        到庚○○家，12點左右時與庚○○、己○○在臺北縣八
        里鄉「八仙樂園」會合（見同次筆錄第5 頁），再改稱
        這次是己○○所策劃，己○○在11月7 日的前一天叫伊
        去把車租回來，並叫伊11月9 日當天早上開車去三重中
        正北路橋下跳蚤市場會合（見同次筆錄第6 頁），再改
        稱是庚○○要伊去租車，說要和「檸檬」戊○○、己○○去南部玩，結果要去玩的當天早上出發時，突然是庚○○說要開去板橋市去擄人（見93年12月30日13時警詢
        筆錄第2 頁、93年12月30日偵訊筆錄第2 頁），在審理
        時再改稱：是伊與伊太太與庚○○與庚○○的太太兩家
        人約好一起去南部玩才租車（見本院94年5 月16日審判
        筆錄第29頁），前後供述矛盾不一致，已經形同是胡言
        亂語的，並與同案被告庚○○、己○○、戊○○於歷次
        供述均不相符，因該3 人從未曾提及一起去南部玩的事
        ，被告丁○○所辯租車與本次擄人無關云云，實難採信
        ，實則租車目的即係為了要去擄人，若非如此，租車的
        費用不必列入分贓的考量因素，並將所得的現金贓物交
        付丁○○，此部分觀諸被告庚○○歷次供稱：贓物分配
        是伊提議，因為所有開銷都是丁○○出的，現金是支付
        丁○○租車及修車的費用等語自明，蓋租車費用確已被
        列為「成本」加以考慮，故被告丁○○租用上述的車輛
        ，其目的就是為了用供擄人的用途，可以明顯確信。
    己、在93年11月8 日夜間庚○○、丁○○駕駛上揭廂型車來
        接伊時，車上已準備好前揭刀械一節，這部分也已經證
        人即被告戊○○於審理時證述明確（見本院94年7 月5
        日審判筆錄第9 頁），核與被告庚○○所陳並無矛盾，
        則被告庚○○係將刀械預藏於廂型車內，更是沒有疑問
        。另外，被告4 人在廂型車內要求被害人乙○○拿錢出
        來解決這點，可以從被告4人均明知自己與乙○○無金
        錢債務關係，仍在廂型車內要求乙○○拿錢出來解決（
        見本院94月5 月12日審判筆錄第19頁），且要求的時間
        係在擄人得逞後，被告等擄人的目的顯為勒贖，且已經
        得到部分的贖物。
    庚、此外，復有扣案的行動電話1 具（含SIM 卡）。汽車出
        租約定切結書、監視器翻拍的擄人現場、車輛、被告丁○○指出犯罪現場、犯案地點等照片多張，以及通聯調
        閱查詢單等都可以作為佐證。從而，本案事證積極肯定
        又明確，被告等4 人的犯行，可以明白認定，在此作出
        說明與解釋。
三、核被告庚○○、丁○○、戊○○、己○○所為，均係犯刑法
    第347 條第1 項意圖勒贖而擄人罪；被告庚○○另觸犯刑法
    第305 條的恐嚇危害安全罪，這2 個罪間，其犯罪的意思不
    同，行為也不一樣，是個別的犯罪，應該分別來處罰，公訴
    人認為係被告4 人所共同觸犯的恐嚇危害安全罪，且跟上述
    的擄人勒贖罪間，有方法、結果的牽連關係一節，查上述恐
    嚇犯行係被告庚○○於釋放被害人之際，本於他自己的犯罪
    意思所作出的行為，已經逾越出原來共同行為人的犯意範圍
    ，應該由被告庚○○單獨擔負刑責，與其餘被告丁○○、戊○○、己○○應該沒有犯意的相互聯繫關係，所以，公訴人
    認為這個部分，是4 人所共同的，以及2 罪間，又是方法結
    果的法律關係，應該是有誤會的，應在這加以說明；又被告
    4 人與年籍姓名都不詳細綽號為「雄哥」的成年男子間，具
    有犯意的聯絡暨行為的分擔關係，都是共同正犯。蓋就所涉
    犯行，由區別正犯與幫助犯（從犯）的標準來解析：以自
    己犯罪之意思而參與犯罪構成要件之行為者，為正犯。以
    幫助他人犯罪之意思而參與犯罪構成要件之行為者，為正犯
    。以幫助他人犯罪之意思而參與，其所參與之行為，為犯
    罪構成要件以外之行為者，為從犯。以自己犯罪之意思而
    參與，其所參與之行為，為犯罪構成要件以外之行為者，為
    正犯。因之，如上所述，被告4 人的所作所為，顯然是意圖
    勒贖而擄人進而為參與該等犯罪構成要件的行為，其是共同
    正犯，已經沒有任何疑問，參以如上證人（含兼被告）所作
    出的供、證述，更加明瞭，被告4 人等所參與的，都是屬於
    擄人勒贖的犯罪構成要件內涵行為，已沒有任何疑問，所以
    被告4 人等的行為都屬共犯。另被告等4 人於擄人後，已有
    取得被害人身上部分的贖物，其後因發現錯誤，就把被害人
    釋放，此就上述證人乙○○的證言，可以肯定，依刑法第34
    7 條第5 項後段可以減輕刑罰；被告4 人有如上擄人勒贖的
    情形，被告等雖誤認本件被害人係其原來預計要勒贖的人，
    進而為勒贖的行為，則行為人就行為客體的同一性已經有發
    生誤認的現象，致錯將他客體當成原預計的目的客體來實施
    侵害行為，這是所謂的「客體錯誤」，而就刑法上關於客體
    錯誤來解析，這種認識錯誤的事實與法定的事實，它的法律
    上的非難價值相同，並沒有等差的意義，所以，如上所述，
    被告4 人的分工行為，自然不影響原來擄人勒贖罪的故意；
    另按擄人勒贖罪，係以意圖勒贖而擄人為構成要件，其犯罪
    之方法行為係將被害人置於行為人實力支配下，予以脅迫，
    犯罪的目的行為，係向被害人或其關係人勒索財物，因此擄
    人勒贖罪本質上為妨害自由與強盜的相互結合，擄人勒贖的
    行為一經實現，犯罪即屬既遂，在被害人的自由回復以前，
    其犯罪行為均在繼續進行中，在犯罪行為終了前，若基於擄
    人勒贖的單一或概括一貫性犯意，先後向被害人或其關係人
    不法取得財物的多數行為，理論上均吸收於擄人勒贖的犯罪
    中，僅應論以擄人勒贖的既遂一罪（最高法院91年度臺上字
    第6979號判決參照），被告4 人係將被害人乙○○置於自己
    實力支配下後，始先後拿取被害人身上的財物，以達其向被
    害人要索財物的目的性行為，應無另行起意強盜的情事，所
    以，被告4 人等強盜被害人身上財物的行為，應吸收於擄人
    勒贖的全部犯罪行為中，僅應論以擄人勒贖一罪，應無另論
    強盜罪或成立強盜而擄人勒贖罪的結合犯，因此，公訴人所
    提出的論告書認為被告4 人係構成擄人勒贖的結合犯一節，
    應該也是誤會的，在此附帶的加以詳細說明，以期明瞭。因
    此，本院幾經衡酌被告等素行（詳如上述），犯罪後對於所
    犯事實大致上均有坦承，犯罪後態度尚非萬惡不赦，以及被
    告等行為的動機、手段、目的及所生危害等一切情狀，分別
    從輕作出如主文所示的刑罰，並就被告庚○○部分，定其應
    該執行的刑罰。扣案的行動電話，為在被告丁○○處所查獲
    ，然並非供作本件犯罪所用的物品，應毋庸宣告沒收。
據上論斷，應依刑事訴訟法第299 條第1 項前段，刑法第28條、
第347 條第1 項、第5 項、第305 條、第51條第5 款，判決如主
文。
本案由檢察官曾文鐘提起公訴，經檢察官魏正杰到庭執行職務。
中　　華　　民　　國　　94　　年　　8 　　月　　5 　　日
                  刑事第四審判長法  官    李麗玲
                                法  官    鄧雅心
                                法  官    黎錦福
上列正本證明與原本無異。
如不服本判決，應於判決送達後10日內向本院提出上訴狀 (應附
繕本)， 上訴於臺灣高等法院。
                                書記官    蔡麗春
中　　華　　民　　國　　94　　年　　8 　　月　　5 　　日
附錄本案論罪科刑法條：
中華民國刑法第305條
以加害生命、身體、自由、名譽、財產之事，恐嚇他人致生危害
於安全者，處二年以下有期徒刑、拘役或三百元以下罰金。
中華民國刑法第347條
意圖勒贖而擄人者，處死刑、無期徒刑或七年以上有期徒刑。
因而致人於死者，處死刑、無期徒刑或十二年以上有期徒刑；致
重傷者，處死刑、無期徒刑或十年以上有期徒刑。
第 1 項之未遂犯罰之。
預備犯第 1 項之罪者，處二年以下有期徒刑。
犯第1 項之罪，未經取贖而釋放被害人者，減輕其刑；取贖後而
釋放被害人者，得減輕其刑。
